【裁判字號】    89,訴,1624
【裁判日期】    900622
【裁判案由】    懲治走私條例
【裁判全文】
臺灣高雄地方法院刑事判決                        八十九年度訴字第一六二四號
    公  訴  人  臺灣高雄地方法院檢察署檢察官
    被      告  乙○○
                戊○○
                己○○
                丙○○
                丁○○
    共      同
    選任辯護人  蔡錫欽  律師
                許登科  律師
右列被告因懲治走私條例案件，經檢察官提起公訴（八十九年度偵字第一一七一五號
），本院判決如左：
    主  文
乙○○共同私運管制物品進口，逾公告數額，處有期徒刑拾月。
戊○○、己○○、丙○○、丁○○共同私運管制物品進口，逾公告數額，各處有期徒
刑捌月，均緩刑參年。
    事  實
一、乙○○為高雄市籍漁船「穩成發號」船長，於民國八十九年二月九日，與船員戊○○、己○○、丙○○、丁○○以捕魚名義自高雄一港口報關出港，其等五人均
    明知私運淪陷區內物品，其總額由海關比照緝獲時之完稅價格計算超過新台幣（
    下同）十萬元或重量達一千公斤以上者即視為走私管制進口物品，竟仍基於共同
    私運管制物品進口之犯意聯絡，於報關出港後，即共同駕駛前揭漁船航行至東經
    一一七度二十分、北緯二十二度三分附近之公海上，向不詳之大陸漁船購買總重
    量超過一千公斤之如附件所示之大陸漁獲總計十萬六千八百公斤，而載運回港。
    嗣於同年三月四日十時許，運送如附件所示漁獲進入高雄港第一港口時，為高雄
    港務警察所人員查獲，，並扣得前開私運漁獲。
二、案經內政部警政署高雄港務警察所移送台灣高雄地方法院檢察署檢察官偵查起訴
    。
    理  由
一、訊據被告乙○○、戊○○、己○○、丙○○、丁○○均矢口否認有何私運管制物
    品進口逾公告數額之犯行，被告乙○○、己○○、丁○○辯稱：為警查獲之漁獲
    為其等自行捕獲云云，被告戊○○、丙○○則辯稱：其二人分別負責輪機、廚房
    之事，對甲板上之作業不清楚云云。惟查：
  (一)被告五人為警查獲之漁獲總計為十萬六千八百公斤，業已超過行政院公布管制之
    重量一千公斤，有小港區漁會紅毛港魚市場地磅紀錄單、內政部警政署嫌疑貨品
    扣押單在卷可稽。又經本院會同行政院農業委員會漁業署人員甲○○勘驗「穩成
    發號」漁船之撈捕設備後，其證稱：查獲漁獲中之螃蟹、蝦類為船上之拖網漁具
    所能撈捕，花枝需用表層網具捕獲，巴鰹（即附件上所載花鰱魚）為迴流性魚類
    ，需用釣的或用流刺網撈捕，惟該船上並無該種設備，另三目市經濟價值高，如
    出海期間為一、二十天，通常不會將之冷凍等語明確，並有相片附卷為憑，被告
    戊○○、己○○、丁○○、丙○○亦供稱船上捕魚設備為拖網，並無垂釣方式等
    語在卷；另經本院隔離訊問被告五人有關查獲漁獲為何僅有花枝嘴而無其他部位
    及黑市腳、螃蟹身外之其他部位何在，被告乙○○供稱：「都有隨船回來」，被
    告丁○○供稱：「應該都有在船上。花枝身不好的部分都丟棄或作成漿」，被告
    己○○供稱：「有的鮮度不好就只留花枝嘴，鮮度好的就整隻冷凍」、「（問：
    為何查獲的東西沒有整隻花枝？）那數量很少」、「（問：黑蟹腳的肉到哪裡去
    了？較壞的就丟到海裡去了」「（問：螃蟹的腳呢？）丟到海裡去了」，惟被告
    乙○○、丁○○、己○○三人既均供承有參與船上撈捕作業在卷，何以其三人就
    捕獲之花枝、黑蟹、螃蟹之處理方式有諸多差異，參以該船為警查獲後船上全部
    漁獲均有過磅檢查之情，為被告丁○○、戊○○、己○○供述明確，並有扣押筆
    錄附卷可憑，足認被查獲當時船上並無整隻花枝、花枝漿等物，再自查獲之花枝
    嘴有五千一百四十公斤、黑蟹腳有三千六百二十公斤之情，可推知如被告等當時
    確有捕獲花枝、黑蟹，其總重量必超過花枝嘴、黑蟹腳之總重而至少有八千七百
    多公斤，數量甚鉅，於為警查獲檢視時實無遺漏之可能，況花枝、黑蟹之經濟價
    值不斐，則被告等豈有可能於捕獲後，僅留下花枝嘴、黑蟹腳，而將其餘部分均
    丟棄海裡之理？足徵被告乙○○等上開所辯顯與常情相違，不足採信，查獲漁獲
    確非被告五人自行捕獲之情，已堪認定。再被告等人為警查獲之漁獲經函詢財政
    部關稅總局協助判斷其產地結果，判定捕獲漁獲之棲息水層或水域環境及漁具、
    漁法均不同，漁船難於同時撈捕，且漁獲加工處理方式與大陸產品相同、粗劣，
    應係來自大陸地區，有關稅總局進口貨品原產地認定委員會八十九年第七次會議
    審議表可按，另參以其等所供作業地點在東經一一七度二二分、北緯二二度三分
    附近海域及查獲漁獲並非自行捕獲等情，被告等人為警查獲之上揭漁獲應係向大
    陸漁船購買無誤，其等所辯，均為事後卸責之詞，不足採信。
  (二)被告戊○○、丙○○固辯稱分別擔任輪機、廚師並未參與漁撈作業，所以對於漁
    獲之事並不知情云云，惟本件為警查獲之「穩成發號」漁船，並非體積龐大之船
    舶，分工應非如此細密，且查扣之漁獲量龐大，被告戊○○、丙○○卻能置身事
    外，不予協助，實不符常情，況被告丙○○於本院審理中供稱：有時會至舺板透
    氣，可以看到外面，有看到東西為自行捕獲，於警訊中供稱：其職務為漁航員兼
    廚師，薪水視漁獲量多少而定，被告戊○○於警訊中供稱：每月薪資依出海作業
    捕獲漁獲量多寡而定，無固定薪資，該船每天約下網四、五次，顯見其二人對於
    該船舺板作業情形仍知之甚詳，尚難諉為不知，是被告戊○○、丙○○上開所辯
    亦顯係空言卸責之詞，不足採信。綜上所述，被告所辯均不足採，此外，復有如
    附件所示之查獲漁獲足資佐據，本件事證明確，被告五人之犯行洵堪認定，應予
    依法論科。
二、按自淪陷區私運物品進入本國自由地區或自本國地區私運物品前往淪陷區，其所
    私運之物品，以管制物品論，除屬於甲項及乙項之物品不限數額外，其餘以私運
    一項或數項，其總額由海關比照緝獲時之完稅價格計算，超過十萬元或重量達一
    千公斤者，以管制進出口物品論，為行政院於八十八年四月十四日所公布之「管
    制物品項目及其數額」丁項所明定。又所謂「淪陷區」，應與修正後懲治走私條
    例第十二條：「自大陸地區私運管制物品進入台灣地區，或自台灣地區私運管制
    物品前往大陸地區者，以私運物品進口、出口論，適用本條例規定處斷。」之「
    大陸地區」相同（最高法院八十八年度台上字第一六七三號判決參照）。而所謂
    「台灣地區」與「大陸地區」之範圍，依照懲治走私條例第十二條之立法理由，
    則分別係指「台灣、澎湖、金門、馬祖及政府統治權所及之其他地區」與「台灣
    地區以外之中華民國領土」，此與台灣地區與大陸地區人民關係條例第二條有關
    「台灣地區」與「大陸地區」之定義完全相同，亦允宜做相同的解釋。被告五人
    所私運之漁貨一批，重量總計十萬六千八百公斤，已逾上開一千公斤之限制，又
    係自大陸地區取得管制物進入我國地區，是核被告五人所為，均係犯懲治走私條
    例第二條第一項之私運管制物品進口逾公告數額罪。被告五人間就上開犯行，有
    犯意之聯絡及行為之分擔，均為共同正犯。爰審酌被告五人所犯均可能造成國內
    魚業市場機制之嚴重危害，暨其手段、犯罪後之態度，及被告乙○○為船長，負
    有指揮船上事務之權，被告戊○○、己○○、丙○○、丁○○則為船員等一切情
    狀，酌情各量處如主文所示之刑。又被告戊○○、己○○、丙○○、丁○○前均
    未曾受有期徒刑以上刑之宣告，有台灣高雄地方法院檢察署刑案資料查註紀錄表
    、臺灣高等法院被告全國前案紀錄表可按，經此教訓後當能知所警惕，而無再犯
    之虞，故本院認其等所受刑之宣告以暫不執行為適當，爰諭知緩刑三年，以勵自
新。扣案物品漁獲一批業經拍賣，業經被告乙○○供述明確，爰不予宣告沒收，
    併此敘明。
三、被告五人雖請求調查之關稅總局進口貨品原產地認定委員會之編制及人員背景、
    前開「穩成發號」漁船作業地點是否得撈捕查獲漁獲，惟查獲漁獲並非被告五人
    自行捕獲之情業如前述，參酌其包裝、處理漁獲方式與大陸產品相同，作業地點
    亦為大陸漁船常出沒之海域，已足認查獲漁獲係來自大陸地區無誤，是本院認已
    無必要再行調查上開事項，併此敘明。
據上論斷，應依刑事訴訟法第二百九十九條第一項前段，懲治走私條例第二條第一項
，刑法第十一條前段、第二十八條、第七十四條第一款，判決如主文。
中      華      民      國      九十    年      六      月    二十二    日
                                  臺灣高雄地方法院刑事第一庭
                                          法  官  黃  悅  璇
右正本證明與原本無異。
如不服本判決，應於判決送達後十日內，向本院提出上訴狀。
                                          書記官  沈      蘊
中    華    民    國      九十      年      六      月      二十六      日
附件：查獲漁貨
┌───┬──────┬─────────┐
│編號  │品名        │  數量（公斤）    │
├───┼──────┼─────────┤
│一    │花鰱魚      │  八萬一千四百    │
├───┼──────┼─────────┤
│二    │腳肉        │  六千八百        │
├───┼──────┼─────────┤
│三    │黑蟹腳      │  三千六百二十    │
├───┼──────┼─────────┤
│四    │花蝦        │  一千五百        │
├───┼──────┼─────────┤
│五    │三目蟹      │  二千            │
├───┼──────┼─────────┤
│六    │花枝嘴      │  五千一百四十    │
├───┼──────┼─────────┤
│七    │大蝦        │  三百九十        │
├───┼──────┼─────────┤
│八    │蟹身        │  五千九百七十    │
└───┴──────┴─────────┘
合計：十萬六千八百公斤
附錄法條：
懲治走私條例第二條第一項
私運管制物品進口﹑出口逾公告數額者，處七年以下有期徒刑，得併科新台幣二十萬
元以下罰金。


司法院資訊處製作；財團法人民間司法改革基金會備份。
